臺灣桃園地方法院民事判決　　　　　　　　99年度建字第61號
原　　　告　蔡明珠即漢魁工程行
訴訟代理人　李昶欣律師
複代理人　　周威君律師
被　　　告　信益建築無限公司
法定代理人　呂理賢
訴訟代理人　魏雯祈律師
　　　　　　陳永來律師
　　　　　　陳郁仁律師
上列當事人間請求給付工程款事件，於民國100 年8 月10日言詞
辯論終結，本院判決如下：
    主      文
被告應給付原告新台幣玖拾伍萬陸仟肆佰捌拾壹元，及自民國一
００年二月十九日起至清償日止按週年利率百分之五計算之利息
。
原告其餘之訴駁回。
訴訟費用由被告負擔百分之九十七，餘由原告負擔。
本判決原告勝訴部分，於原告以新台幣參拾貳萬元為被告供擔保
後，得假執行。但若被告以新台幣玖拾伍萬陸仟肆佰捌拾壹元為
原告供擔保後，得免假執行。
原告其餘假執行之聲請駁回。
    事實及理由
一、原告主張略以：
  (一)兩造於民國97年3 月20日簽訂工程合約書（下稱系爭合約）
    ，約定由原告承包被告坐落台南市○○段610 地號等土地之
    工地上「塔式吊車、施工電梯」（下稱系爭工程），總價為
    新台幣（下同）147 萬元（註：雖合約第3 條第1 項記載工
    程總價為2,047,500 元，然因兩造於事後已合意就「施工電
    梯」之部分不予安裝，故應扣除「施工電梯」部分之工程款
    ）。而原告於97年4 月1 日將塔式吊車及施工電梯安裝試車
    ，並依約履行各階段工程，於99年1 月18日將系爭塔式吊車
    運離工地，被告應依系爭合約第4 條約定給付原告四個階段
    之工程款，共計147 萬元，即第一階段「安裝試車完成」工
    程款735,000 元、第二階段「爬升至七樓板」之工程款294,
    000 元、第三階段「爬升至頂樓板」工程款294,000 元、第
    四階段「拆除運離工地」工程款147,000 元。另依系爭合約
    附件約定：「租賃期1 年，超過部分每月以總價120.8
    」，而原告於99年1 月18日依被告要求將系爭塔式吊車運離
    工地，是以，被告自需給付原告自98年4 月1 日至99年1 月
    18日，共計9 月又17天（9.56個月）之使用價金936,880 元
    【計算式：（147 萬元120.8 ）9.56個月＝936,880
    元】。惟自99年1 月18日原告將系爭塔式吊車運離工地至今
    ，被告僅給付原告：
  1.上開第一、二階段之工程款計735,000 元、294,000 元。
  2.被告並曾簽發面額為391,999 元之遠期支票1 紙（發票人：
    信益建築無限公司、票號AH0000000 、發票日98年12月15日
    、付款銀行為玉山銀行桃園分行，下稱系爭支票）交付原告
    ，惟被告交付系爭支票後，即以系爭合約第4 條第8 項約定
    「本工程若為連工待料承攬時，材料部分需檢附報告、出廠
    證明或相關證明者，於相關資料齊全，始得向甲方（即原告
    ）請款」，認為原告於系爭支票到期前並未依約提出報告、
    出廠證明或相關證明，而拒絕兌現系爭支票，並因此對原告
    聲請假處分及訴請確認系爭支票債權不存在與請求返還系爭
    支票。該案業經本院99年度桃簡字第400 號、99年度簡上字
    第178 號判決本件被告即信益建築無限公司敗訴確定。上開
    判決認定系爭合約之性質非屬被告所指之「連工帶料之承攬
    」（即非工作物供給契約），而係承攬及租賃之混合契約。
  3.據上，原告茲請求被告給付「第三階段、第四階段工程款，
    及被告使用系爭『塔式吊車及施工電梯』逾1 年部分之使用
    價金」扣除系爭支票金額「391,999 元」之部分，共計985,
    881 元【（294,000 ＋147,000 ＋936,880 ）－391,999 ＝
    985,881】。
  (二)聲明：1.被告應給付原告985,881 元，及自起訴狀繕本送達
    翌日起至清償日止按年息5 ％計算之利息。2.願供擔保，請
    准宣告假執行。
  (三)對於被告之抗辯，原告另陳述略以：
    被告所稱：因原告所致之停工逾期之損失達1984萬5000元而
    主張與原告之請求互相抵銷一節，然是否係因其他承包商的
    問題而造成遲延，都有可能，故被告應舉證其逾期完工之損
    失是因為原告的因素。
二、被告抗辯略以：
  (一)原告有依系爭合約第4 條第8 項提出報告、出廠證明或相關
    證明之義務。在原告未提出上開報告、證明前，不得請求被
    告給付工程款：
  1.按「連工帶料」一詞並非法律專業用語，更非「工作物供給
    契約」之專用詞，當不得以本件並非工作物供給契約，即否
    認本件符合所謂「連工帶料」。系爭合約第4 條第8 項「連
    工帶料」意思為何？自須探究當事人真意。查原告依系爭合
    約應交付合於契約約定效能之塔式吊車予被告使用，原告為
    履行上開義務，須將上開塔式吊車組裝所需之各項鋼材、鐵
    材及動力設備等材料運至被告之工地，由原告在工地現場組
    裝並試車。上開塔式吊車設置於被告建築工地中，如無法正
    常運作，非但將延誤興建大樓之工期，使被告蒙受重大經濟
    損失外，如塔式吊車組裝所需之各項鋼材、鐵材及動力設備
    因瑕疵不堪使用，亦將引起工地內勞工及人員之傷亡；何況
    被告因使用上開塔式吊車、施工電梯而須支付對價，對於塔
    式吊車之品牌、性能、年份、保養紀錄等與操作、安全有關
    之事項，本得要求原告說明並提供相關資料供作查詢，此與
    租賃汽車使用之人，雖未取得汽車所有權，但對於汽車之品
    牌、樣式、年份及性能等，往往要求租賃業者說明及提供各
    項證件、資料，並無二致，況由原告曾於99年間交付「塔式
    伸臂起重機強度計算報告書」予被告，並於本院99年度桃簡
    字第400 號案件中辯稱上開報告書已包含被告所要求之相關
    證明文件等情（按被告否認上開報告書係系爭合約所指之各
    項證明文件），益見原告確有上開提供證明之義務。
  2.原告雖曾交付「塔式伸臂起重機強度計算報告書」，惟觀諸
    該報告書內容，係94年間高雄市政府勞工檢查所針對設置於
    高雄市苓雅區、前鎮區、鼓山區等處之5 座起重機所作回函
    ，與本件系爭塔式吊車係於97年間設置於台南市○○○段者
    不同，故上開報告顯然不符系爭合約第4 條第8 項之約定。
  (二)本件塔式吊車安裝試車完成之日期，應係97年4 月10日，此
    由原告請款單上記載「塔式吊車逾期」之起算日為「98.4.1
    0 」可證。又前開塔式吊車拆除運離工地之時間為99年1 月
    18日，則計算使用塔式吊車逾1 年部分之對價，應自98 年4
    月10日起算至99年1 月18日為止。
  (三)另原告所提供之塔式吊車發生故障情形，經統計後詳如塔吊
    故障修復表（被證2 ，按於98年5 月前因工地停工，被告未
    使用塔式吊車，是以無故障修復之紀錄），且有工地日報表
    為證，上情並經證人王祥全於本院另案99年度簡上字第178
    號事件中到庭證實，由上開附表所示故障頻繁且均導致塔式
    吊車無法使用，足見原告所提供之塔式吊車，組裝零件品質
    及耐用度均欠佳，應非原廠機器，被告因塔式吊車上開故障
    進行修復致工期延誤10.5日，又台南市○○段610 地號等5
    筆土地之興建工程，係被告向訴外人春田建設股份有限公司
    （下稱春田公司）承攬，有該合約書可稽，被告因原告所提
    供塔式吊車設備遲誤工期10.5日，依上開工程承攬合約書第
    18條須負擔逾期完工之損失1984萬5000元（6 億3 千萬×0.
    003 ×10.5＝1984萬5000）。是本件原告如得請求被告給付
    工程款，則被告以上開所受損失與原告得請求之工程款金額
    主張抵銷。
  (四)據上，原告之訴為無理由，茲聲明：1.原告之訴及假執行之
    聲請均駁回。2.願供擔保，請准宣告免為假執行。
三、本院之判斷：
  (一)查兩造於97年3 月20日簽訂系爭合約，由原告承包被告坐落
    台南市○○段610 地號等土地之工地上「塔式吊車、施工電
    梯」之系爭工程（「施工電梯」部分嗣經兩造協商不予安裝
    ），總價嗣經雙方合意約定為147 萬元，而原告於97年4 月
    10日將塔式吊車安裝試車，於99年1 月18日將之拆除運離工
    地；此外，被告所簽發交與原告之面額為391,999 元之系爭
    支票，係自98年4 月10日起至同年7 月31日止，被告使用系
    爭塔式吊車逾1 年期限之使用對價，而被告前曾對原告就系
    爭支票提起確認支票債權不存在之訴，業經本院以99年度桃
    簡字第400 號、99年度簡上字第178 號民事判決駁回其訴確
    定在案等情，有原告提出之系爭合約書（見本院卷第35至42
    頁）、估價單（本院卷第43頁）、本院99年度桃簡字第400
    號及99年度簡上字第178 號民事判決書（本院卷第13至19頁
    、第62至67頁）各1 份為憑，及被告所提出原告出具之請款
    單、統一發票各1 份（本院卷第78頁）在卷可憑，並經本院
    依職權調閱上開另案即99年度桃簡字第400 號、99年度簡上
    字第178 號事件全卷（卷內附有系爭支票之影本等資料）查
    核相符，且上情亦為兩造大致上所不爭執，故足信屬實。至
    原告雖主張：系爭工程之塔式吊車係於97年4 月1 日安裝試
    車之情，惟依其所自行提出之估價單上乃記載「塔吊…97年
    4 月10日安（裝）」等語（本院卷第43頁），另依被告所提
    由原告出具之請款單亦記載「塔式吊車逾期…98.4.10 ～…
    」等情（本院卷第78頁），且原告訴訟代理人於本院100 年
    6 月29日審理時亦曾陳述略以：對於起算日為98年4 月10日
    不爭執等語（見本院卷第73頁之當日筆錄），是足認原告所
    主張「塔式吊車係於97年4 月1 日安裝試車」一情，應屬有
    誤，先予敘明。
  (二)原告主張：被告就系爭工程應給付之工程款共計147 萬元，
    惟被告迄今僅給付735,000 元、294,000 元及簽發系爭支票
    （面額391,999 元）予原告，尚欠第三、四階段工程款及被
    告使用塔式吊車逾1 年部分之使用價金，扣除系爭支票之金
    額後，尚欠985,881 元，被告應依約如數給付等語，則為被
    告所否認，並以前詞置辯。經查：
  1.關於被告所辯稱：原告依系爭合約第4 條第8 項有提出報告
    、出廠證明或相關證明之義務，在原告未提出上開報告、證
    明前，不得請求被告給付工程款等節，業據原告否認。經查
    ，系爭合約第4 條第8 項固約定：「本工程若為連工帶料承
    攬時，材料部份需檢附報告、出廠證明或相關證明者，於檢
    附相關資料齊全，始得向甲方（即上訴人）請款」等語（見
    本院卷第37頁），惟就何謂「連工帶料承攬」，系爭合約並
    無明文約定。而按，一般所稱連工帶料之工程，係指工作物
    供給契約，即工作物全部材料由承攬人所供給，並視當事人
    之意思重在工作物之完成，或工作物財產權之移轉，而分別
    適用承攬或買賣契約之規定（參最高法院83年度台上字第13
    93號、89年度台上字第831 號判決意旨），不論適用承攬或
    買賣契約之規定，工作物最後均由定作人取得。本件塔式吊
    車係由原告自備材料並於被告施工現場安裝，使用完成後由
    原告拆除自行取回，並非交由定作人即被告所取得，顯與工
    作物供給契約不同。且被告使用系爭塔吊逾1 年之期間尚須
    另支付使用對價給原告（此為兩造所不爭執，並容後詳述）
    ，而於完工後，原告並將系爭塔吊拆除運離工地，則基於上
    開種種情形，足認系爭工程並非單純以安裝塔式吊車為原告
    之給付義務，亦即系爭工程並非單純之「連工帶料」的承攬
    契約，而應屬承攬及租賃之混合契約。從而，系爭工程並非
    系爭合約第4 條第8 項所稱「連工帶料承攬工程」，是被告
    抗辯：原告應依該條項約定提供相關資料後始得請款等語，
    難認有據，不足憑採（按兩造對此部分之爭執，已於本院另
    案99年度桃簡字第400 號、99年度簡上字第178 號之訴訟中
    互為攻擊、防禦及各自舉證，本院另案亦已詳予論述後認定
    被告前揭抗辯不足採在案，詳參本院卷第13至19頁、第62至
    67頁之另案判決理由）。
  2.關於原告主張：被告尚未給付第三、四階段之工程款294,00
    0 元、147,000 元一節，為被告所不爭執（見本院卷第72頁
    背面之100 年6 月29日言詞辯論筆錄），故足信屬實。另原
    告主張：被告尚未給付使用塔式吊車逾1 年部分之使用價金
    936,880 一節，被告固不否認尚未給付使用塔式吊車逾1 年
    部分之使用價金一情，惟抗辯：被告逾1 年之使用塔吊期間
    應為自98年4 月10日起至99年1 月18日止等語。而依前所述
    ，原告係於97年4 月10日將系爭塔吊安裝試車，嗣於99年1
    月18日將之拆除運離工地，是依原告之估價單所載「租賃期
    1 年，逾期租金每月以總價12個月0.8 計」（見本院卷
    第43頁），則被告逾期使用系爭塔吊之期間應為自98年4 月
    10日至99年1 月18日，共計9 個月又8 天（9.26個月），據
    此計算逾期之使用價金應為907,480 元【（147 萬元12×
    0.8 ）9.26個月＝907,480 元】。是原告主張：被告尚欠
    逾期使用系爭塔吊之使用價金為907,480 元一節，即屬可採
    ，至逾此範圍之主張，即屬無據。
  3.據上，原告請求被告依約給付尚欠之工程款956,481 元【計
    算式：（147,000 元＋294,000 元＋907,480 元）－391,99
    9 元＝1,348,480 元－391,999 元＝956,481 元】，核屬有
    據，應堪憑採。
  (三)被告雖辯稱：因原告所提供之塔式吊車屢次發生故障，造成
    被告之工期遲誤10.5日，又因被告之該工地工程係向訴外人
    春田公司所承攬，依被告與春田公司之工程合約第18條，被
    告因遲誤工期10.5日需負擔逾期完工之損失1984萬5000元，
    故被告以此主張與原告得請求之工程款予以抵銷等語，惟此
    業據原告所否認。查被告對此固提出塔吊故障修復表（本院
    卷第79頁）、工地日報表（本院卷第80至90頁）及被告與春
    田公司之工程合約（本院卷第91至99頁）各1 份為證，惟查
    ，前開塔吊故障修復表、工地日報表縱認屬實，亦僅得證明
    原告所提供之塔吊確有數次發生故障之情事，惟對於被告向
    訴外人春田公司所承攬系爭工程之工程進度，究竟有何影響
    、或有無影響其工期，均尚無從證明其間之因果關係，按被
    告係將向春田公司所承攬工程之其中一部分發包給原告，亦
    即原告僅為被告的下包廠商之一，則被告的工期究竟因為哪
    一個下包商之原因而造成延誤？或是因為其他非下包商的因
    素而造成延誤，均不得而知，是被告既無法證明其工期遲誤
    係因原告所造成，則被告以其需負擔逾期完工之損失金額而
    主張與原告得請求之工程款互為抵銷，自難憑採。故被告之
    抵銷抗辯，為無理由。
  (四)綜上所述，原告依系爭合約及相關法律關係，請求被告給付
    工程款956,481 元，及自起訴狀繕本送達翌日即100 年2 月
    19日起至清償日止按週年利率5 ％計算之法定遲延利息，為
    有理由，應予准許。逾此範圍之請求，則屬無據，不應准許
    。
四、末以，關於原告勝訴部分，兩造分別陳明願供擔保聲請假執
    行或免為假執行，經核要無不合，爰分別酌定相當之金額准
    許之；至原告敗訴部分，其假執行之聲請，因訴之駁回致失
    所附麗，故應併予駁回。
五、結論：本件原告之訴為一部有理由，一部無理由，依民事訴
    訟法第79條、第390 條第2 項、第392 條第2 項，判決如主
    文。
中    華    民    國   100    年    9     月    9     日
                        民事第三庭    法  官  周玉
以上正本係照原本作成
如對本判決上訴，須於判決送達後20日內向本院提出上訴狀。
如委任律師提起上訴者，應一併繳納上訴審裁判費。
中    華    民    國   100    年    9     月    13    日
                                      書記官  楊郁馨